臺灣高雄地方法院刑事裁定
111年度聲字第1043號
聲明異議人  
即  受刑人    陳宏恩

                      住○○市○○區○○○路0000巷00號0                          樓之0

上列聲明異議人即受刑人因公共危險案件，對於臺灣高雄地方法
院檢察署檢察官之執行指揮（111年度執字第3102號）聲明異議
，本院裁定如下：
    主  文
聲明異議駁回。
    理  由
一、聲明異議意旨以：聲明異議人即受刑人陳宏恩因不能安全駕
    駛動力交通工具案件，經本院以111年度交簡字第154號判決
    判處有期徒刑3月，併科罰金新臺幣(下同)2萬5,000元，有
    期徒刑如易科罰金，罰金如易服勞役，均以1,000元折算1日
    確定。嗣經臺灣高雄地方檢察署（下稱高雄地檢）以111年
    度執字第3102號不准聲請人易科罰金及易服社會勞動。惟聲
    請人並非於5年內3犯酒駕，本案並未發生交通事故且吐氣酒
    精濃度亦低於0.55mg/L，不符合臺灣高等檢察署於民國102
    年間研議之酒後駕車不得易科罰金之標準。又法務部雖於11
    1年2月變更前開研議標準，然應不得溯及適用於本案。況聲
    請人另有高齡母親、幼子需扶養，實有不能入獄執行之理由
    。爰聲明異議，請求撤銷檢察官之執行指揮處分等語。
二、按受刑人或其法定代理人或配偶以檢察官執行之指揮為不當
    者，得向諭知該裁判之法院聲明異議，刑事訴訟法第484條
    定有明文。又該條所稱之聲明異議，必須檢察官執行之指揮
    為不當者，始得為之，所謂檢察官執行之指揮不當，係指就
    執行之指揮違法及執行方法不當等情形而言。又按犯最重本
    刑為5年以下有期徒刑以下之刑之罪，而受6月以下有期徒刑
    或拘役之宣告，得以1,000元、2,000元或3,000元折算1日，
    易科罰金。但易科罰金，難收矯正之效或難以維持法秩序者
    ，不在此限，刑法第41條第1項亦有明文規定。而依刑事訴
    訟法第457條第1項前段之規定，有關宣告有期徒刑、拘役得
    否准許易科罰金之執行裁判事項，應由為裁判法院對應之檢
    察署檢察官指揮之。再考量易科罰金制度，其旨在救濟短期
    自由刑之流弊，性質屬易刑處分，乃基於特別預防刑事政策
    之立法，冀藉受短期自由刑宣告之受刑人，經由易科罰金之
    處罰促使改過遷善達到復歸社會之刑罰目的；至是否有上開
    法條所稱「難收矯正之效或難以維持法秩序」之情形，則係
    由執行檢察官於具體個案，審酌犯罪特性、情狀及受刑人個
    人因素等事項而為合於立法意旨之裁量，檢察官此項裁量權
    之行使，倘無違法、不當或逾越法律授權等濫用權力之情形
    ，即不得任意指摘其執行指揮有何違法、不當，自無對之聲
    明異議之餘地(最高法院111年度台抗字第356號裁定意旨參
    照)。
三、查聲請人於96年間、104年間、110年間犯不能安全駕駛動力
    交通工具罪，固非於5年內3度觸犯該罪名，有臺灣高等法院
    被告前案紀錄表在卷可參，且本次犯行之吐氣酒精濃度為0.
    34mg/L，並未發生交通事故，亦有本院111年度交簡字154號
    判決可稽。惟聲請人所提出法務部於102年間研議之標準固
    然規定：「受刑人5年內3犯刑法第185條之3第1項之罪者，
    應認為『易科罰金難收矯正之效，或難以維持法秩序』，而不
    准易科罰金，惟有下列情形之一者，得斟酌個案情況考量准
    予易科罰金：…(二)、吐氣酒精濃度低於0.55mg/L，且未發
    生交通事故或異常駕駛行為。(三)、本案犯罪時間距離前次
    違反刑法第185條之3第1項之罪之犯罪時間已逾3年。…」上
    開臺灣高等法院檢察署以102年6月26日檢執甲字第10200075
    190號函各地檢察署之酒駕累犯發監標準，雖經法務部法檢
    字第10204535170號函備查，然無強制拘束力，更非一有但
    書例示情形，檢察官即須准予易科罰金。本案檢察官審酌聲
    請人已經3犯酒駕案件，有罔顧用路人安全及無視法律之情
    形，如予易科罰金，顯難收矯正之效或難以維持法秩序，故
    不准聲請人易科罰金或易服社會勞動，有易科罰金案件初核
    表、得易服社會勞動案件審查表在卷可參，並經本院調閱執
    行卷宗核閱無誤。足見聲請人確有未記取教訓，自視觸犯刑
    法不能安全駕駛罪均能易科罰金了事，始心存僥倖，反覆為
    酒後駕車之犯行。至聲請人主張本案不應溯及適用法務部於
    111年2月修訂之研議標準等情，惟檢察官函覆表示，本案係
    依照刑法第41條第1項但書規定，審酌本案情節綜合判斷後
    認受刑人應入監服刑，亦無受刑人所稱法務部於111年2月間
    變更研議標準之情形，有臺灣高雄地方檢察署111年9月21日
    雄檢信峰111執3102字第1119071223號函為憑，故本案應無
    聲請人所指之溯及適用問題。是檢察官既已具體審酌聲明異
    議人是否具有「確因不執行所宣告之刑，難收矯正之效，或
    難以維持法秩序」，而不准易科罰金或易服社會勞動，其裁
    量權之行使亦難認有何違法或顯然不當之處。末聲請人高齡
    之母親、年幼之長子尚有其兄弟、前妻得扶養，有戶役政查
    詢資料可佐，且受刑人之家庭、經濟狀況，亦非得否易科罰
    金之主要考量。故聲請人聲明異議，並無理由，應予駁回。
四、依刑事訴訟法第486條，裁定如主文。
中　　華　　民　　國　　111 　年　　9 　　月　　27　　日
                  刑事第十五庭  法　官  黃立綸
以上正本證明與原本無異。
如不服本裁定，應於收受送達後5 日內向本院提出抗告狀。
中　　華　　民　　國　　111 　年　　9 　　月　　27　　日
                                書記官  陳怡秀